【裁判字號】    95,上更(一),92
【裁判日期】    950525
【裁判案由】    毒品危害防制條例
【裁判全文】
臺灣高等法院臺中分院刑事判決      95年度上更(一)字第92號
上  訴  人
即  被  告  乙○○
                    （現另案在臺灣臺中監獄執行中）
選任辯護人  張崇哲律師
            江彗鈴律師
            林志銘律師
上列上訴人即被告因毒品危害防制條例案件，不服臺灣彰化地方
法院94年度訴字第1037號，中華民國94年9月6日第一審判決（起
訴案號：臺灣彰化地方法院檢察署94年度偵字第3047號），提起
上訴，經本院判決後，由最高法院發回更審，本院判決如下：
    主  文
原判決關於轉讓第一級毒品及轉讓第二級毒品部分撤銷。
乙○○轉讓第一級毒品，累犯，處有期徒刑貳年陸月，扣案之海
洛因伍包（合計驗餘淨重壹佰陸拾肆點參壹公克）沒收銷燬之；
又連續轉讓第二級毒品，處有期徒刑壹年陸月，扣案之甲基安非
他命貳拾參包（合計驗餘淨重捌佰伍拾壹點捌柒公克）沒收銷燬
之。主刑部分應執行有期徒刑年拾月；宣告沒收部分併執行之
。
    犯罪事實
一、乙○○曾於民國86年間，因違反麻醉藥品管理條例案件，經
    本院判處有期徒刑5年6月，上訴後由最高法院判決駁回確定
    ，並於91年8月8日假釋付保護管束出監，至94年2月22日保
    護管束期滿未經撤銷，以已執行完畢論。詎其竟猶不知悔改
    ，明知海洛因係屬毒品危害防制條例第2條第2項第1款所定
    之第一級毒品，不得任意轉讓予他人，竟基於轉讓第一級毒
    品海洛因之犯意，於94年4月11日下午8時許，在其所開設位
    於彰化縣彰化市延和里岸頭巷10之2號製麵工廠內，將其所
    販入，原欲供己施用或供無償轉讓之第一級毒品海洛因中之
    部分，1次少量約0.1公克摻入香煙內，無償提供予其友人張
    東芳施用（張東芳犯施用第一級毒品罪部分，業經臺灣雲林
    地方法院94年度訴字第595號判處有期徒刑1年4月），以此
    方式轉讓第一級毒品海洛因1次。其又明知甲基安非他命係
    屬毒品危害防制條例第2條第2項第2款所定之第二級毒品，
    不得任意轉讓予他人，竟另行基於轉讓第二級毒品甲基安非
    他命之概括犯意，分別於93年12月底某日及94年1月間某不
    詳時間，在彰化縣彰化市○○路邊及彰化縣花壇鄉○○路邊
    之大廟旁等地，連續將其所販入，原欲供己施用或供無償轉
    讓之第二級毒品甲基安非他命中之其中2包，每次約0.2公克
    至0.3公克無償提供予其友人卓易宗施用2次（卓易宗犯施用
    第二級毒品罪部分，業經臺灣彰化地方法院94年度訴字第10
    16號判處有期徒刑6月）。嗣於94年4月19日上午7時50分許
    ，經警持臺灣彰化地方法院核發之搜索票，至其所開設，位
    於彰化縣彰化市延和里岸頭巷10之2號製麵工廠進行搜索，
    當場查扣其所有之毒品海洛因5包（合計驗餘淨重164.31公
    克）、甲基安非他命23包（合計驗餘淨重851.87公克），及
    其所有，與本案轉讓海洛因、甲基安非他命無關之電子磅秤
    1臺、現金新臺幣（下同）160萬元及行動電話2支。
二、案經彰化縣警察局和美分局報請臺灣彰化地方法院檢察署檢
    察官偵查起訴。
    理  由
一、上開轉讓第一級毒品海洛因及第二級毒品甲基安非他命之犯
    罪事實，業據上訴人即被告乙○○先後於警訊、原審法院及
    本院審理時坦承不諱，核與證人即受讓海洛因之張東芳、受
    讓甲基安非他命之卓易宗於檢察官偵查時，證述受讓毒品時
    、地、次數等情相符（見3047號偵卷第68至69頁、第80頁、
    第84至85頁）。而證人張東芳、卓易宗於檢察官偵查中之證
    言，被告於原審法院及本院言詞辯論終結前，均未聲明異議
    ，依刑事訴訟法第159條之5規定視為同意作為證據，自得作
    為犯罪事實之證據。而扣案之白粉5包及顆粒23包，經送法
    務部調查局及憲兵司令部刑事鑑識中心鑑驗結果，其中白粉
    5包，均含第一級第6項毒品海洛因成分，合計驗餘淨重146.
    31公克；另顆粒23包，均含甲基安非他命成分，驗餘淨重85
    1.87公克，此有法務部調查局94年6月14日調科壹字第14001
    1655號鑑定通知書及憲兵司令部刑事鑑識中心94年8月3日（
    94）安鑑字第01905號鑑驗通知書各1紙在卷可稽（見原審法
    院卷14頁、第51頁）。足證被告自白核與事實相符，被告轉
    讓第一級毒品海洛因，及連續轉讓第二級毒品甲基安非他命
    事證明確，其犯行堪予認定。
二、查海洛因、甲基安非他命分係屬毒品危害防制條例所稱第2
    條第2項第1款、第2款之第一級毒品、第二級毒品，被告分
    別無償轉讓予張東芳、卓易宗，核其所為，係犯毒品危害防
    制條例第8條第1項、第2項之轉讓第一級、第二級毒品罪；
    被告販入本件扣案之毒品海洛因及甲基安非他命，原係為供
    自己施用（其所犯施用第一、二級毒品罪，業經原審法院分
    別判處有期徒刑8月、4月，應執行有期徒刑11月確定），業
    據被告自警訊起供述明確，其再於上開時地將其所持毒品一
    小部分轉讓予張東芳、卓易宗施用，其持有毒品海洛因、甲
    基安非他命之低度行為，為施用或轉讓海洛因、甲基安非他
    命之高度行為所吸收，均不另論罪。又被告先後2次轉讓第
    二級毒品甲基安非他命予卓易宗，時間緊接，所犯構成要件
    相同，顯係基於概括犯意為之，為連續犯，應依刑法第56條
    規定以一罪論，並加重其刑。再被告所犯轉讓第一級毒品罪
    、連續轉讓第二級毒品罪二罪間，犯意各別，罪名不同，應
    分論併罰之。查被告曾於86年間，因違反麻醉藥品管理條例
    案件，經本院判處有期徒刑5年6月，上訴後由最高法院判決
    駁回確定，並於91年8月8日假釋付保護管束出監，至94年2
    月22日保護管束期滿未經撤銷，以已執行完畢論，有臺灣高
    等法院被告前案紀錄表存卷可按，其受此有期徒刑執行完畢
    後，5年以內再犯上開轉讓第一級毒品本刑為有期徒刑以上
    之罪，係屬累犯，應依刑法第47條規定，加重其刑（被告上
    開連續轉讓第二級毒品行為，均在前開假釋付保護管束期間
    內，不構成累犯）。
三、原審法院因認被告所犯轉讓第一級毒品罪，連續轉讓第二級
    毒品罪，事證明確，予以論罪科刑，固屬有據。惟(一)按量刑
    之輕重，固屬事實審法院得依職權自由裁量之事項，但仍應
    受比例原則及公平原則等一般法律原則之拘束，不得恣意為
    之；否則其判決即非適法。刑事審判首在實現刑罰權分配之
    正義，故法院對有罪被告之科刑，應符合罪刑相當之原則，
    使輕重得宜，罰當其罪，以契合社會法律感情，此所以刑法
    第57條明定科刑時應審酌一切情狀，尤應注意該條各款所列
    事項以為科刑輕重之標準（參照最高法院90年度台上字第25
    96號，93年度台上字第5073號判決要旨）。本件被告轉讓第
    一級毒品海洛因無償提供予其友人張東芳摻入香煙內施用1
    次，據被告於本院審理中供稱1次少量約0.1公克，此外並查
    無任何積極證據足證該香煙內所含海洛因淨重逾5公克；而
    毒品危害防制條例第8條第1項規定法定刑為處1年以上7年以
    下有期徒刑，得併科新臺幣1百萬元以下罰金。另被告連續
    轉讓第二級毒品甲基安非他命無償提供予友人卓易宗施用2
    次，據被告於本院審理中供稱每次約0.2公克至0.3公克，此
    外亦查無任何積極證據足證該2包所含甲基安非他命淨重逾
    10公克；而上開同條例第8條第2項規定法定刑為處6月以上5
    年以下有期徒刑，得併科新臺幣70萬元以下罰金。乃原審判
    決量處被告轉讓第一級毒品罪有期徒刑5年，併科罰金60萬
    元；轉讓第二級毒品罪有期徒刑3年，併科罰金40萬元。衡
    之轉讓毒品行為係僅戕害受讓人身體健康，至本件查扣被告
    上開毒品海洛因及甲基安非他命數量雖多，然屬被告為供自
    己施用而持有者，惟將其中一極小部分轉讓好友施用，犯罪
    情節尚非嚴重，原審就被告轉讓第一級毒品及第二級毒品罪
    科刑，尚不符合一般法院量刑之比例原則及公平原則，且本
    件實施公訴檢察官就被告上揭轉讓第一級毒品及第二級毒品
    罪，科刑範圍表示沒有意見，從而，本院認原審法院對被告
    轉讓第一級毒品罪及第二級毒品罪部分，量刑過重，難謂與
    罪刑相當原則及比例原則、公平原則之本旨無違。被告上訴
    意旨認原審法院量刑過重，而執以指摘原判決不當，即有理
    由，應由本院將原判決此部分撤銷改判。
四、爰審酌被告轉讓第一級毒品海洛因及第二級毒品甲基安非他
    命與他人施用，係戕害他人身體健康，及查獲被告尚持有海
    洛因及甲基安非他命數量分別淨重為164.31公克及851.87公
    克，數量不少，惟其轉讓次數分別僅為1次及2次，情節尚非
    嚴重，及被告犯罪動機、素行品行、智識程度，犯罪後始終
    坦白承認之態度等一切情狀，分別量處如主文第2項所示之
    刑，並依法定其應執行之刑。又按毒品危害防制條例第8條
    第6款及第11條第4款雖規定：轉讓、持有毒品達一定數量者
    ，加重其刑至二分之一。而依行政院所發布轉讓持有毒品加
    重其刑之數量標準第2條第1項第1、2款規定：第一級毒品為
    淨重五公克以上，第二級毒品為淨重十公克以上。然因本件
    並查無任何積極證據足證被告轉讓毒品數量，已逾上開加重
    其刑之標準，有如前述，自無依同條例第8條第6款規定加重
    其刑之餘地；又被告持有之毒品數量雖逾上開標準，但其持
    有之低度行為，已被高度之施用或轉讓毒品行為所吸收而不
    另予論罪，亦如前述，同樣不能依同條例第11條第4款規定
    加重其刑，應併予明。至扣案之海洛因5包（合計驗餘淨
    重164.31公克）及甲基安非他命23包（合計驗餘淨重851.87
    公克），均係被告所有，當場查獲之毒品，業據被告自承在
    卷，應均依毒品危害防制條例第18條第1項前段，宣告沒收
    銷燬之。另扣案之電子磅秤1臺、現金160萬元及行動電話2
    支，被告雖均自承為其所有，惟其陳稱分係供施用毒品、購
    屋、日常生活所用，亦非屬違禁物，本院尚無從宣告沒收，
    附此敘明。
據上論斷，應依刑事訴訟法第369條第1項前段、第364條、第299
條第1項前段，毒品危害防制條例第8條第1項、第2項、第18條第
1項前段，刑法第11條前段、第56條、第47條、第51條第5款、第
9款，判決如主文。
本案經檢察官甲○○到庭執行職務。
中    華    民    國    95    年    5     月    25    日
               刑事第六庭  審判長法  官  李  文  雄
                                 法  官  黃  永  祥
                                 法  官  邱  顯  祥
上列正本證明與原本無異。
如不服本判決應於收受送達後十日內向本院提出上訴書狀，其未
敘述上訴之理由者並得於提起上訴後十日內向本院補提理由書（
均須按他造當事人之人數附繕本）。
                                 書記官  陳  桂  芬
中    華    民    國    95    年    5     月    26    日
毒品危害防制條例第8條
轉讓第一級毒品者，處1年以上7年以下有期徒刑，得併科新臺
  幣1百萬元以下罰金。
轉讓第二級毒品者，處6月以上5年以下有期徒刑，得併科新臺
  幣70萬元以下罰金。
                                                      Ｆ


司法院資訊處製作；財團法人民間司法改革基金會備份。
